臺灣高雄地方法院刑事判決　　　　　　　100年度易字第902號
公　訴　人　臺灣高雄地方法院檢察署檢察官
被　　　告　陳保泰
上列被告因竊盜等案件，經檢察官提起公訴（100 年度偵緝字第
1096號），本院判決如下：
    主  文
陳保泰犯竊盜罪，累犯，處有期徒刑肆月。又犯詐欺取財罪，累
犯，處有期徒刑捌月。又犯竊盜罪，累犯，處有期徒刑肆月。應
執行有期徒刑壹年貳月。
    事  實
一、陳保泰前於民國83年間，因偽造文書案件，經臺灣高等法院
    高雄分院於91年8 月26日以91年度上訴字第893 號判處有期
    徒刑2 年6 月確定；另於84、85年間，因連續詐欺案件，經
    臺灣高等法院高雄分院於91年10月31日以91年度上易字第10
    64號判處有期徒刑3 年6 月確定，嗣該2 罪經定應執行刑為
    有期徒刑5 年9 月，入監執行後，於94年6 月10日縮短刑期
    假釋出監，並付保護管束，迄96年5 月7 日保護管束期滿，
    未經撤銷假釋，其未執行之刑，以執行完畢論。
二、陳保泰仍不知悔改，復意圖為自己不法之所有，分別為下列
    行為：
(一)、於99年11月2 日上午11時許，先以電話向楊惠婷聯絡，表示
    欲訂購檳榔4 包、七星牌香菸1 條、峰牌香菸1 條、伯朗罐
    裝咖啡20瓶及鋁箔包裝麥香奶茶1 箱，並外送至高雄市○○
    區○○路與復興路交岔路口工地等情，經楊惠婷應允後，由
    楊惠婷於同日上午11時30分許，騎乘車牌號碼ZAL －169 號
    輕型機車至前揭工地；陳保泰竟趁楊惠婷未將上開機車熄火
    而下車等候不及防備之際，基於竊盜之犯意，藉機躍上該機
    車，將機車連同置放在機車之上開檳榔、香菸及飲料竊取而
    迅速離去。嗣楊惠婷發覺上情並報警處理，經警調取高雄市
    苓雅區○○○路與仁愛三街交岔路口及復興二路與興中一路
    路口監視器畫面循線查獲。
(二)、於99年12月6 日，先以電話聯絡曾為其房客之邱麗芳，佯稱
    ：可協助邱麗芳向高雄市政府申請低收入戶及殘障補助，但
    邱麗芳存摺內不能有錢，若有錢要將錢領出來云云，致使邱
    麗芳陷於錯誤，答應陳保泰上情；同日遂由陳保泰陪同邱麗
    芳騎乘車牌號碼XD5 －531 號重型機車，至高雄市○○區○
    ○路某便利商店，邱麗芳乃利用該店內之自動提款設備，自
    郵局帳戶提領新台幣（下同）9 萬元現金，復將該現金，連
    同邱麗芳之中華民國國民身分證、身心障礙手冊、新光銀行
    信用卡及金融卡、郵局存簿及金融卡、匯豐銀行信用卡、三
    星牌手機1 支置放在前揭機車置物箱中，並由陳保泰再陪同
    邱麗芳欲至高雄市政府。陳保泰嗣於同日16時30分許，在高
    雄市苓雅區○○○路2 號前，接續向邱麗芳佯稱：要借用機
    車至超商購買紅包袋，包紅包給市府承辦人員云云，致邱麗
    芳不疑有他，而將該機車連同置物箱內現金等物，交付與陳
    保泰，詎陳保泰竟一去不回，邱麗芳始知受騙。
(三)、於100 年1 月3 日上午，在高雄市苓雅區○○○街附近，見
    陳嘉榮正在行銷羊奶，即向陳嘉榮表示要訂購羊奶，請陳嘉
    榮載其至其開設之卡拉ＯＫ處所抄寫地址等語，經陳嘉榮應
    允後，遂於同日上午11時40分，由陳嘉榮騎乘車牌號碼518
    －EEJ 號重型機車，載陳保泰至高雄市苓雅區○○○街3 巷
    11號前，其間陳保泰曾向陳嘉榮表示欲借機車去購買香菸云
    云，但為陳嘉榮拒絕；嗣陳嘉榮下車欲抄寫地址時，陳保泰
    乃趁陳嘉榮未注意之際，基於竊盜之犯意，將前開機車騎走
    而竊取之；陳嘉榮自後追緝未獲，乃報警處理，經警調取高
    雄市苓雅區○○○街3 巷、五權街之監視器畫面而循線查獲
    。
三、案經高雄市政府警察局苓雅分局移送臺灣高雄地方法院檢察
    署檢察官偵查起訴。
    理  由
一、本件被告陳保泰所犯為死刑、無刑徒刑或最輕本刑為3 年以
    上有期徒刑以外之罪，其於準備程序中就被訴犯罪事實，為
    有罪之陳述，經法官告知簡式審判程序之旨，並聽取當事人
    之意見後，依刑事訴訟法第273 條之1 第1 項規定，裁定由
    受命法官獨任進行簡式審判程序，合先指明。
二、上揭犯罪事實，業據被告陳保泰於本院審理時供承不諱（見
    本院易字卷第33頁），核與證人楊惠婷、邱麗芳、陳嘉榮於
    警詢及偵訊時證述之情節相符（見警卷第11頁至第29頁；偵
    卷第15頁至第17頁；偵緝卷第35頁至第37頁）；並有高雄市
    苓雅區○○○路與仁愛三街交岔路口、復興二路與興中一路
    交岔路口、廣東一街3 巷及五權街之監視器翻拍照片14張（
    見警卷第10頁、第30頁至第32頁）、失車－案件基本資料詳
    細畫面報表3 份、車牌號碼ZAL －169 、XD5 －531 、518
    －EEJ 號車籍資料各1 份在卷可稽，足認被告之自白，與卷
    內積極事證相符，應堪採認。故本件事證明確，應依法論科
    。
三、核被告陳保泰於前揭事實欄二、(一)、(三)部分所為，均係犯刑
    法第320 條第1 項普通竊盜罪；被告於前揭事實欄二、(二)部
    分所為，係犯刑法第339 條第1 項詐欺取財罪。被告所為上
    開2 次竊盜犯行及1 次詐欺取財犯行間，犯意各別，行為互
    殊，應予分論併罰。又被告有事實欄所載之犯罪科刑及執行
    情形，有臺灣高等法院被告前案紀錄表1 份在卷可查，其於
    受有期徒刑執行完畢後，5 年內故意再犯本件有期徒刑以上
    之3 罪，均為累犯，應各依刑法第47條第1 項規定，加重其
    刑。
四、本院審酌被告身心健全，僅為一己之私慾，以訂購貨物為由
    ，趁機竊取楊惠婷、陳嘉榮騎乘之機車，足認被告並非臨時
    起意，係用心策劃而蓄意竊取機車，其犯罪動機可議；另被
    告以幫助中度視障之邱麗芳申請低收入戶及殘障補助，欲包
    紅包給市府承辦人員為藉口，向邱麗芳詐取現金9 萬元及機
    車等物，不但係欺侮弱勢，以包紅包給市府承辦人員為由，
    更有損政府名聲，其犯罪手段惡劣，且向領有中度視障身心
    障礙手冊之邱麗芳詐取9 萬元等物，對邱麗芳而言，損害甚
    大，被告該次詐欺取財犯行，應予嚴懲；且被告前有詐欺、
    偽造文書等多筆前科及執行紀錄，足見其平日素行非佳；惟
    考量其犯後坦承犯行，顯有悔意；又被告向楊惠婷、陳嘉榮
    竊取之機車，或向邱麗芳詐取之機車，皆經尋獲等情，業由
    楊惠婷、邱麗芳證述明確、亦有失車－案件基本資料詳細畫
    面報表3 份附卷可佐（見偵卷第16頁、第17頁；警卷第36頁
    至第38頁），渠等損害業已減輕，並綜合考量被告係高職畢
    業、臨時工、因缺錢才行竊或行騙，已離婚，有2 個小孩待
    扶養等家庭狀況（見警卷第1 頁、本院易字卷第41頁反面至
    第42頁），其犯罪手段尚屬平和、暨上開犯罪情節等一切情
    狀，堪認公訴檢察官對被告2 次竊盜部分，求處有期徒刑5
    月；詐欺取財罪部分，求處有期徒刑9 月；應執行有期徒刑
    1 年6 月，尚屬過重，而分別量處如主文所示之刑，並定應
    執行之刑，以資懲儆。至被告如主文所示2 次竊盜部分宣告
    刑，雖得易科罰金，然因與不得易科罰金之詐欺取財罪部分
    ，併合處罰結果而不得易科罰金，依司法院釋字第144 號解
    釋意旨，自亦無庸為易科折算標準記載。
五、至起訴意旨雖認被告再三犯竊盜、詐欺等罪，而有犯罪之習
    慣，而併請求對被告諭知強制工作等語。惟按保安處分係針
    對受處分人將來之危險性所為之處置，以達教化、治療之目
    的，為刑罰之補充制度。我國現行刑法採刑罰與保安處分雙
    軌制，係在維持行為責任之刑罰原則下，為協助行為人再社
    會化之功能，以及改善行為人潛在之危險性格，期能達成根
    治犯罪原因、預防犯罪之特別目的。是保安處分中之強制工
    作，旨在對嚴重職業性犯罪及欠缺正確工作觀念或無正常工
    作因而犯罪者，強制其從事勞動，學習一技之長及正確之謀
    生觀念，使其日後重返社會，能適應社會生活。又竊盜犯贓
    物犯保安處分條例第3 條第1 項規定：18歲以上之「竊盜犯
    」、贓物犯，有犯罪之習慣者，得於刑之執行前，令入勞動
    場所強制工作。另刑法第90條第1 項亦規定：有犯罪之習慣
    或因遊蕩或懶惰成習而犯罪者，得於刑之執行完畢或赦免後
    ，令入勞動場所，強制工作。即均係本於保安處分應受比例
    原則之規範，使保安處分之宣告，與行為人所為行為之嚴重
    性、行為人所表現之危險性及對於行為人未來行為之期待性
    相當之意旨而制定，而由法院視行為人之危險性格，決定應
    否令入勞動處所強制工作，以達預防之目的（最高法院95年
    度台上字第4615號判決意旨參照）。查被告於83年至85年間
    ，固有偽造文書、連續詐欺取財前科，有臺灣高等法院被告
    前案紀錄表在卷可查，惟迄今已逾15年，而本案所示之2 次
    竊盜、1 次詐欺取財犯行，係於99年11月至100 年1 月間所
    犯，是依被告之素行，其犯罪頻率尚非甚繁，難遽以推認其
    有犯罪習慣或欠缺正確工作觀念而犯罪，揆諸前揭最高法院
    判決要旨，藉由刑罰之執行已足生警懲而收根絕惡性之效，
    被告尚無須諭知於刑之執行前，令入勞動場所強制工作之必
    要，是檢察官聲請併諭知被告強制工作等語，即難允准，附
    此敘明。
據上論斷，應依刑事訴訟法第273 條之1 第1 項、第284 條之1
、第299 條第1 項前段，刑法第320 條第1 項、第339 條第1 項
第47條第1 項、第51條第5 款，刑法施行法第1 條之1 ，判決如
主文。
本案經檢察官賴寶合到庭執行職務。
中    華    民    國   100    年    7     月    20    日
                  刑事第十二庭  法  官  陳川傑
以上正本證明與原本無異。
如不服本判決應於收受送達後10日內向本院提出上訴書狀，並應
敘述具體理由；如未敘述上訴理由者，應於上訴期間屆滿後20日
內向本院補提理由書（均須按他造當事人之人數附繕本）「切勿
逕送上級法院」。
中    華    民    國   100    年    7     月    20    日
                                書記官  林昭吟
附錄本判決論罪法條：
中華民國刑法第320條
（普通竊盜罪、竊佔罪）
意圖為自己或第三人不法之所有，而竊取他人之動產者，為竊盜
罪，處5 年以下有期徒刑、拘役或5 百元以下罰金。
意圖為自己或第三人不法之利益，而竊佔他人之不動產者，依前
項之規定處斷。
前二項之未遂犯罰之。
中華民國刑法第339條
（普通詐欺罪）
意圖為自己或第三人不法之所有，以詐術使人將本人或第三人之
物交付者，處5 年以下有期徒刑、拘役或科或併科1 千元以下罰
金。
以前項方法得財產上不法之利益或使第三人得之者，亦同。
前二項之未遂犯罰之。